臺灣宜蘭地方法院民事簡易判決
                                     110年度宜簡字第71號
原      告  陳裕琳  

被      告  陳奕勲  
兼 
訴訟代理人  陳秋蘭  
上列當事人間因過失傷害案件，原告提起刑事附帶民事訴訟，請
求侵權行為損害賠償，經本院刑事庭裁定（109年度交簡附民字
第48號）移送前來，本院於民國110年12月30日言詞辯論終結，
判決如下：
    主  文
被告應連帶給付原告新臺幣肆拾肆萬零參佰玖拾元，及自民國一
百一十年五月九日起至清償日止，按週年利率百分之五計算之利
息。
原告其餘之訴駁回。
訴訟費用由被告連帶負擔百分之四十二，餘由原告負擔。
本判決原告勝訴部分得假執行。
原告其餘假執行之聲請駁回。
    事實及理由
壹、程序方面：
一、按訴狀送達後，原告不得將原訴變更或追加他訴，但請求之
    基礎事實同一者、擴張或減縮應受判決事項之聲明或不甚礙
    被告之防禦及訴訟之終結者不在此限，民事訴訟法第255條
    第1項第2款、第3款及第7款定有明文。查本件原告於起訴時
    訴之聲明第1項原為：被告甲○○應給付原告新臺幣（下同）1
    ,210,300元，及自起訴狀繕本送達被告翌日起至清償日止，
    按週年利率百分之5計算之利息。嗣於民國110年4月16日以
    民事追加被告狀追加被告乙○○，復迭經變更聲明後，最終於
    110年12月30日本院審理時當庭特定聲明為：被告應連帶給
    付原告1,025,388元，及自最後一位被告收受民事追加被告
    狀之翌日起至清償日止，按週年利率百分之5計算之利息。
    核其所為，係基於同一基礎事實所為，且無礙於被告甲○○、
    乙○○之防禦及本件訴訟之終結，依據上開法條規定，應予准
    許。
二、第按當事人喪失訴訟能力或法定代理人死亡或其代理權消滅
    者，訴訟程序在有法定代理人或取得訴訟能力之本人承受其
    訴訟以前當然停止，民事訴訟法第170條定有明文。查本件
    原告於109年9月23日起訴時，被告甲○○為未成年人，嗣被告
    甲○○於本件訴訟繫屬中業已成年，被告甲○○聲明承受訴訟（
    見本院卷第73頁），於法並無不合，應予准許。　　
貳、實體方面；　　
一、原告起訴主張：被告甲○○於109年1月29日20時50分前某時，
    騎乘車牌號碼000-000號重型機車沿宜蘭縣宜蘭市東港橋由
    東往西方向行駛。嗣於同日20時50分，行經宜蘭市小東路與
    舊城北路交岔路口時，本應注意車前狀況，並隨時採取必要
    之安全措施，且汽車行經至交岔路口前，應遵守燈光號誌，
    而依當時情形又無不能注意之情事，竟疏未注意及此而貿然
    闖越紅燈號誌，適與沿宜蘭縣宜蘭市小東路由北往南方向行
    駛，由原告所騎乘之車號000-000號輕型機車（下稱系爭機
    車）發生撞擊，致原告人車倒地，而受有左肩部、左胸挫傷
    、胸壁挫傷、左眼周、右肘、右手、右膝及左踝擦挫傷等傷
    害。原告並而此支出醫療費用70,438元、看護費用216,000
    元與機車修費用18,950元，並受有工作損失36萬元，及精神
    慰撫金36萬元之損害，共計1,025,388元。又訴外人王曄珊
    業已將系爭機車之損害賠償請求權讓與原告，爰依侵權行為
    及債權讓與之法律關係請求被告等賠償上開損害等語，並聲
    明：（一）被告應連帶給付原告1,025,388元，及自最後一
    位被告收受民事追加被告狀之翌日起至清償日止，按週年利
    率百分之5計算之利息。（二）願供擔保請准宣告假執行。
二、被告則以：對鈞院刑事判決認定之結果沒有意見，並同意支
    付醫療費用，至於原告請求看護費用部分，並未提出單據，
    且請求金額過高，另原告是否受有工作損失，亦有可疑，且
    原告請求之精神慰撫金亦屬過高。而系爭機車之維修費用應
    扣除折舊，又原告業已請領之強制汽車責任保險金70,743元
    亦應予扣除等語，資為抗辯。並聲明：原告之訴駁回。
三、原告主張其於上揭時、地騎乘系爭機車與被告所騎乘之車牌
    號碼000-000號重型機車發生碰撞，原告因而受有左肩部、
    左胸挫傷、胸壁挫傷、左眼周、右肘、右手、右膝及左踝擦
    挫傷等傷害之事實，業據提出與其所述相符之羅東聖母醫院
    診斷證明書、醫療費用收據等為證，且被告甲○○亦因本件過
    失傷害犯行，經本院以109年度交簡字第846號判決判處役50
    日乙節，業據本院依職權調閱前開刑事卷宗核閱屬實，應堪
    信為真實。
四、而無行為能力人或限制行為能力人，不法侵害他人之權利者
    ，以行為時有識別能力為限，與其法定代理人連帶負損害賠
    償責任。行為時無識別能力者，由其法定代理人負損害賠償
    責任。前項情形，法定代理人如其監督並未疏懈，或縱加以
    相當之監督，而仍不免發生損害者，不負賠償責任，民法第
    187條第1項、第2項定有明文。法定代理人對無行為能力人
    或限制行為能力人之侵權行為，以負責為原則，免責為例外
    ，故民法第187條第2項所定免責要件，應由法定代理人負舉
    證之責。被告甲○○為90年1月13日出生，於本件車禍事故發
    生時尚未成年，被告乙○○為甲○○之法定代理人等情，則為被
    告所不爭執。被告乙○○於事故發生時既為被告甲○○之法定代
    理人，自應與被告甲○○就本件車禍所致之損害負擔連帶賠償
    責任。茲就原告請求被告等賠償之各項金額，應否准許，分
    述如下：
（一）醫療費用70,438元部分：
      按不法侵害他人之身體或健康者，對於被害人因此喪失或
      減少勞動能力或增加生活上之需要時，應負損害賠償責任
      ，民法第193條第1項分別定有明文。經查，原告因本件車
      禍而支出醫療費用70,438元，業據其提出醫療費用收據為
      證（見本院卷第81至91頁），經核屬實，且為被告等所不
      爭執（見本院卷第97頁），是以，原告請求被告等給付醫
      療費70,438元，於法有據。
（二）看護費用216,000元部分：
    1.而按親屬代為照顧被害人之起居，固係基於親情，但親屬
      看護所付出之勞力並非不能評價為金錢，雖因二者身分關
      係而免除被害人之支付義務，惟此種基於身分關係之恩惠
      ，自不能加惠於加害人。故由親屬看護時雖無現實看護費
      之支付，仍應認被害人受有相當於看護費之損害，得向加
      害人請求賠償，始符公平原則（最高法院99年度臺上字第
      531號民事判決意旨參照），是請求看護費用之損失，不
      以專業看護為必要，亦不以出具看護費用收據為必要。被
      告猶抗辯原告應提出看護費用收據云云，自難採憑。
　　2.原告主張其因本件事故需專人照顧6個月，看護費用每日1
      ,200元，因而支出看護費用216,000元，並提出羅東聖母
      醫院診斷證明書為證。觀諸上開證明書醫師囑言欄確記載
      ：「住院日自109年2月5日至109年2月8日共4天，109年2
      月5日行開放性復位鋼板固定手術。因病情須要需使用鈦
      合金互鎖骨板固定系統。宜居家休養需專人照顧6個月。
      」等語，是原告請求6個月之看護費用，應屬有據。且原
      告主張每日1,200元之看護費用亦符合一般之行情，故原
      告請求被告給付216,000元（計算式為：30×6×1,200＝216,
      000元）之看護費用，應予准許。　　　
（三）機車修復費用18,950元部分：
      因按「不法毀損他人之物者，被害人得請求賠償其物因毀
      損所減少之價額。」、「負損害賠償責任者，除法律另有
      規定或契約另有訂定外，應回復他方損害發生前之原狀。
      」、「第一項情形，債權人得請求支付回復原狀所必要之
      費用，以代回復原狀。」，民法第196條、第213條第1項
      、第3項分別定有明文。本件原告主張系爭機車因本件事
      故受損，需支出修復費用18,950元，且王曄珊將機車之損
      害賠償請求權讓與原告等節，已據提出與其所述相符之估
      價單、行車執照及債權讓與證明書在卷可證，堪信為真實
      。而依原告提出之估價單（見本院卷第62頁）所載，系爭
      機車經送請修復後，共支出18,950元之維修費用，原告並
      陳稱均為零件之修復費用（見本院卷第60頁），依據前開
      說明，系爭機車之修復，既以新零件更換被毀損之舊零件
      ，則原告以統一發票所示之修復費用作為損害賠償之依據
      ，自應將零件折舊部分予以扣除。又依行政院公布之「固
      定資產耐用年數表」、「固定資產折舊率表」，採定率遞
      減法計算其折舊，即系爭車輛耐用年數為3年，每年折舊
      率為千分之536，而營利事業所得稅查核準則第95條第6項
      規定，固定資產提列折舊採用定率遞減法則者，以1年為
      計算單位，其使用期限未滿1年者，按實際使用之月數相
      當於全年之比例計算之，不滿1月者，以月計，又採用定
      率遞減法者，其最後1年之折舊額，加歷年折舊累計額，
      其總和不得超過該資產成本原額之10分之9。而依系爭機
      車行車執照（見本院卷第63頁）所示，系爭機車係於94年
      2月出廠，則自出廠日起至損害發生日即109年1月29日止
      ，已使用逾3年，則系爭機車依前開計算扣除零件折舊額
      後，該零件部分之必要修復費應以1,895元（計算式：18,
      950元1/10＝1,895元）為正當，是原告逾此部分之請求，
      尚難准許。
（四）工作損失36萬元部分：
　　　原告固主張其因本件事故，共計6個月無法工作，並受有3
      6萬元之工作損失等節。觀以前開羅東聖母醫院之診斷證
      明書業已載明原告需居家休養6個月，故原告主張其因休
      養而不能工作之日數為6個月一情，自屬有據。而因原告
      於本院言詞辯論期日同意以最低基本工資為其工作收入之
      計算基礎（見本院卷第98頁），準此，原告自依民法第19
      3條第1項之規定請求6個月不能工作之損失共計142,800元
      （計算式為23,800元【109年之月基本工資為23,800元】×
      6＝142,800元，逾此範圍之請求，則屬無據。　　　
（五）精神慰撫金36萬元部分：
      再按因故意或過失，不法侵害他人之權利者，負損害賠償
      責任；不法侵害他人之身體、健康、名譽、自由、信用、
      隱私、貞操、或不法侵害其他人格法益而情節重大者，被
      害人雖非財產上之損害，亦得請求賠償相當之金額，民法
      第184條第1項及第195條第1項分別定有明文。本件被告甲
      ○○對原告為前揭過失傷害行為，既已侵害原告之身體健康
      ，則被告等自應對原告負精神上之損害賠償責任。查原告
      為高職畢業，現擔任門市店長，每月收入約6萬元；被告
      甲○○則為五專肄業，目前擔任義務役軍人，每月津貼約6,
      000元、被告乙○○為高職畢業，擔任照服員，每月收入約3
      萬元等節，業據兩造陳述在卷，復經本院依職權調取兩造
      稅務電子閘門財產所得調件明細表附卷可參，併審酌原告
      受傷之情形、所受精神上痛苦之程度及兩造之身分、地位
      、經濟能力等一切情狀，認原告請求被告等賠償精神慰撫
      金36萬元，尚屬過高，應以8萬元為適當，逾此範圍之請
      求，則不應准許。
（六）綜上，原告得請求被告賠償之金額應為511,133元（計算
      式為：70,438元＋216,000元＋1,895元＋142,800元＋80,000
      元＝511,133元）。
五、又按保險人依本法規定給付之保險金，視為被保險人損害賠
    償金額之一部分；被保險人受賠償請求時，得扣除之，強制
    汽車責任保險法第32條定有明文。查本件原告已自保險公司
    受領70,743元保險金，為兩造所不爭執，依據前揭說明，上
    開理賠金額應由原告所請求給付之金額中扣除，是原告得請
    求之金額於扣除上開已受領之70,743元後，金額應為440,39
    0元。
六、末按給付無確定期限者，債務人於債權人得請求給付時，經
    其催告而未為給付，自受催告時起，負遲延責任，其經債權
    人起訴而送達訴狀，或依督促程序送達支付命令，或為其他
    相類之行為者，與催告有同一之效力，遲延之債務，以支付
    金錢為標的者，債權人得請求依法定利率計算之遲延利息，
    應付利息之債務其利率未經約定，亦無法律可據者，週年利
    率為百分之5，民法第229條第2項、第233條第1項前段、第2
    03條分別有明文規定。綜上所述，原告依據侵權行為之法律
    關係請求被告連帶給付440,390元，及自民事追加被告狀繕
    本送達最後一位被告之翌日即110年5月9日至清償日止，按
    週年利率百分之5計算之利息，為有理由，應予准許，逾此
    部分則無理由，應予駁回。
七、本件係就民事訴訟法第427條訴訟適用簡易程序所為被告敗
    訴之判決，依同法第389條第1項第3款規定，就原告勝訴部
    分，應依職權宣告假執行，原告聲明願供擔保請准宣告假執
    行，核無必要。至於原告敗訴部分，其假執行之聲請，已失
    所附麗，應併予駁回。
八、訴訟費用負擔之依據：民事訴訟法第79條、第85條第2項。
中　　華　　民　　國　　111 　年　　 1　　月　　13　　日
    　　　　　　　臺灣宜蘭地方法院宜蘭簡易庭
                                  法　官　許婉芳
以上為正本係照原本作成。
如不服本判決，應於送達後20日內，向本院提出上訴狀並表明上
訴理由，如於本判決宣示後送達前提起上訴者，應於判決送達後
20日內補提上訴理由書（須附繕本）。
如委任律師提起上訴者，應一併繳納上訴審裁判費。
中　　華　　民　　國　　111 　年　　 1　　月　　13　　日
　　　　　　　　　　　　　　　　　書記官  鄒明家